臺灣高雄地方法院刑事判決　　　　　　　 94年度易字第336號
公　訴　人　臺灣高雄地方法院檢察署檢察官
被　　　告　甲○○
　　　　　　乙○○　男　民國7.
上列被告等因詐欺案件，經檢察官聲請簡易判決處刑（九十三年
度偵字第一五四Ｏ六號、第一七四七五號），惟本院認本案不宜
簡易判決處刑，改依通常訴訟程序審理，本院判決如下：
    主  文
甲○○、乙○○幫助意圖為自己不法之所有，以詐術使人將本人
之物交付，各處有期徒刑肆月，如易科罰金，均以參佰元折算壹
日。
    事  實
一、甲○○及乙○○知悉金融機構帳戶係個人理財之重要工具，
    且關係個人財產、信用之表徵，不能隨意交予陌生人使用，
    而如有不熟識之人願支付代價或借用存摺使用，一般人本於
    日常生活經驗，足可懷疑借用者，係為隱瞞資金流向或犯罪
    行為人身分之不法目的，並利用銀行帳戶作為犯罪之工具。
    詎甲○○仍基於幫助詐欺之故意，於九十二年十二月間某日
    ，在高雄市三民區○○○路二六八號九樓住處，將其所有大
    眾商業銀行大昌分行帳戶（帳號000000000000
    號）之提款卡（含密碼），交予某不詳姓名年籍綽號「慶仔
    」之成年男子使用，另乙○○亦基於幫助詐欺之故意，於民
    國九十三年一、二月間某日，將其所有中國國際商業銀行楠
    梓分行帳戶（帳號00000000000號）之存摺及金
    融卡（含密碼），於高雄縣市某不詳地點，交予某不詳姓名
    年籍之成年人使用。嗣該「慶仔」及不知名成年男子所屬之
    犯罪集團成員，先在不特定銀行提款機裝設測錄器，測錄得
    提款民眾之金融卡內碼後，製成偽造之金融卡，再以偽造完
    成之金融卡在提款機操作，以跨行轉帳之方式，盜領民眾之
    存款，致陳雅玲所有之彰化銀行晴光分行帳戶（帳號000
    00000000000號），遭犯罪集團成員以上揭方式
    ，先後於：（一）九十三年二月十六日，在高雄二信明誠分
    社，分別轉帳新台幣（下同）十萬元至上開甲○○及乙○○
    申設之帳戶內（二）於同年月十七日，在高雄銀行桂林分行
    ，遭轉帳二筆各十萬元至乙○○上開帳戶內（三）同年月十
    八日，在高雄銀行營業部，遭轉帳一筆十萬元、一筆七萬元
    至乙○○上開帳戶內，合計陳雅玲上揭帳戶遭犯罪集團成員
    轉帳十萬元至甲○○帳戶，四十七萬元至乙○○帳戶內，犯
    罪集團成員並隨即使用偽造之提款卡提領贓款花用。嗣於九
    十三年二月二十六日，陳雅玲至彰化銀行存款時，發現帳戶
    內存款已遭他人轉帳，始知上情。
二、案經高雄市政府警察局三民第二分局、左營分局報告臺灣高
    雄地方法院檢察署檢察官聲請簡易判決處刑，惟本院認本案
    不宜簡易判決處刑，改依通常訴訟程序審理。
    理  由
一、訊據被告甲○○及乙○○均不否認上揭帳戶係由渠等申請使
    用，且被告甲○○有將其所有上揭帳戶之提款卡交予「慶仔
    」使用之事實，惟均矢口否認有何上揭犯行，被告甲○○辯
    稱：因為「慶仔」說有人欠錢要匯款還他，他需要帳戶，伊
    就將提款卡給他使用，只是幫助朋友云云，被告乙○○辯稱
    ：伊所有之上揭帳戶存摺、提款卡等，係於民國九十三年一
    月間置放家中，遭小偷偷走云云，惟查：
  （一）上揭被害人陳雅玲所有帳戶之存款，有於上述時地，遭
        犯罪集團成員以偽造金融卡轉帳之方式，分別轉帳十萬
        元至甲○○帳戶，四十七萬元至乙○○帳戶內之事實，
        業據被害人於警訊中指述屬實（被害人於警訊中之陳述
        雖屬傳聞證據，惟當事人於言詞辯論終結前並未聲明異
        議，且本院審酌被害人警訊陳述作成時之狀況，亦認為
        適當，依刑事訴訟法第一百五十九條之五規定，得作為
        證據，而有證據能力），復有被害人上揭帳戶之交易明
        細表一份、被告二人所有上揭帳戶之開戶資料及交易明
        細表各一份在卷可憑。
  （二）被告乙○○於本院審理中雖供稱：伊於九十三年一月間
        某日，在高雄市左營區復興新村一四一號住處，當天晚
        上八點三十分許回家時，發現家裡遭竊，伊放在房間書
        桌上之皮夾，裡面有現金幾百元不見了，另外放在抽屜
        裡的存摺及提款卡也不見了，後來我母親簡敏於翌日早
        上十一時左右與繼父一起回家，她說她的存摺也不見了
        ，伊認為損失不大，沒有報案等語，惟衡諸常情，竊賊
        至被害人住處行竊，應係竊取金錢或金飾、珠寶等容易
        攜帶及銷贓之財物，為何要竊取無財產價值且人人皆可
        申辦之銀行存摺？且被告明知自己存摺及提款卡均遭竊
        取，為避免自身財產損失及其帳戶遭人不法利用，一般
        人均知應立即向銀行申請掛失或停用帳戶，被告係有正
        常智識能力之人，為何卻均不為上揭防範措施，而任由
        他人利用其帳戶犯罪？是被告前揭所供，與常理不合，
        不足為採，被告應係將其所有之上揭帳戶存摺及提款卡
        ，交予犯罪集團利用其帳戶犯罪之事實，應可認定。
  （三）查一般人至銀行申請開立帳戶，其目的不外乎利用銀行
        帳戶作存、提款、轉帳等金錢之支配處分，故對於銀行
        發給之存摺、印章、金融卡、密碼、語音查詢、轉帳密
        碼等資料，無不妥為保存，以防遺失或被盜用，而損及
        個人財產權益，並遭濫用為財產犯罪之工具。且個人存
        摺與存戶印鑑章、提款卡結合，專有性甚高，更非一般
        自由流通使用之物，縱需交他人使用，亦必基於信賴關
        係或特殊事由，自不可能隨意交予不熟識之人使用，又
        以現在銀行開戶手續之簡便，需用者儘可自行申請，是
        苟有不熟識之人欲借用存摺或提款卡使用，並甘願支付
        代價而利用他人銀行帳戶者，一般人本於日常生活經驗
        及認識，足可懷疑需用者，係基於隱瞞、掩飾資金流向
        或犯罪行為人身份之不法目的，且與利用他人銀行帳戶
        作為犯罪工具有關。按刑法上之故意，可分為直接故意
        與不確定故意（間接故意），所謂「不確定故意」，係
        指行為人對於構成犯罪之事實，預見其發生，而其發生
        並不違背其本意者，刑法第十三條第二項定有明文。本
        案被告甲○○自承伊不知道「慶仔」之職業，亦無法與
        他聯絡等情，足認被告甲○○與「慶仔」並不熟識，是
        被告甲○○及乙○○均知悉金融機構帳戶係個人理財之
        重要工具，且關係個人財產、信用之表徵，不能隨意交
        予不熟識之人使用，且近來社會上詐取財物之犯罪類型
        層出不窮，該等犯罪多數均係利用人頭帳戶作為出入帳
        戶，並經媒體廣為披載，被告二人均係有正常辨識能力
        之人，對於他人會持其所提供之銀行帳戶犯罪應有所預
        知，被告二人竟將渠等所開立之帳戶供人使用，則對於
        他人會持用犯罪之事實，自無不知之理，足見被告二人
        均有幫助上揭犯罪集團之成年人利用其帳戶犯罪之不確
        定故意，應無疑義，被告二人主觀上均有幫助他人詐欺
        之故意甚明。渠等上揭所辯，均僅係事後卸責之詞，不
        足為採。
二、按幫助犯之成立，主觀上行為人須有幫助故意，客觀上須有
    幫助行為，意即需對於犯罪與正犯有共同之認識，而以幫助
    之意思，對於正犯資以助力，而未參與實施犯罪之行為者而
    言。本件被告二人分別將其所有上揭銀行帳戶提供予「慶仔
    」及不詳成年男子，供渠等詐騙被害人財物，顯係基於幫助
    他人詐取財物之犯意，所為提供銀行存摺、印章及提款卡予
    他人之行為，亦屬刑法詐欺罪構成要件以外之行為，被告二
    人既均以幫助他人犯罪之意思，而參與犯罪構成要件以外之
    行為，自均應成立刑法第三百三十九條第一項詐欺取財罪之
    幫助犯，爰依刑法第三十條第二項規定，均減輕其刑。另被
    告二人出售之對象即「慶仔」及不詳成年男子均未緝獲，且
    卷內並無其他被害人指證其他詐欺犯行，查無其他證據足以
    界定犯罪集團之詐騙行為，究屬偶發因素之隨機犯，抑係恃
    此維生之詐欺常業犯，自應從有利被告之認定，即本案應屬
    一般詐欺罪之範疇，而非常業詐欺罪，故尚難論被告二人係
    常業詐欺罪之幫助犯，併予說明。爰審酌被告二人任意將帳
    戶提供他人使用，紊亂社會正常交易秩序，並使不法之徒藉
    此輕易犯罪，檢警難以追查緝捕，所造成之危害非輕，且被
    告二人犯後均仍飾詞卸責，顯見均無悔意，及其他一切情狀
    ，分別量處如主文所示之刑，並均諭知易科罰金之折算標準
    ，以資懲儆。
三、末查，檢察官於本院審理中另追加被告二人涉犯刑法第二百
    零一條之一第一項之罪嫌之幫助犯，及洗錢防制法第九條之
    罪嫌。惟查：（一）「慶仔」所屬犯罪集團成員，先在不特
    定銀行提款機裝設測錄器，測錄得提款民眾之金融卡內碼後
    ，製成偽造之金融卡，再以偽造完成之金融卡在提款機操作
    ，以跨行轉帳之方式，盜領被害人之存款後，轉帳至被告上
    揭帳戶內，正犯雖另涉刑法第二百零一條之一第一項及第二
    項之偽造及行使偽造金融卡罪嫌，惟被告二人除犯幫助詐欺
    取財罪外，對於詐騙集團如何另以其他犯罪行為遂行目的，
    客觀上尚難認已為被告二人預知之範圍，自不再論以被告二
    人此部分罪名。（二）另按洗錢防制法之制定，旨在防止特
    定重大犯罪不法所得之資金或財產，藉由洗錢行為，諸如經
    由各種金融機關或其他交易管道，轉換成為合法來源之資金
    或財產，切斷資金與當初犯罪行為之關連性，隱匿犯罪行為
    或該資金不法來源之本質，使偵查機關無法藉由資金之流向
    追查犯罪行為人，其所保護之法益為國家對特定重大犯罪之
    追訴及處罰。又洗錢行為係指行為人為掩飾或隱匿自己重大
    犯罪所得財物或財產上之利益（洗錢防制法第二條第一款）
    ，或行為人掩飾、收受、搬運、寄藏、故買或牙保他人因重
    大犯罪所得財物或財產上之利益（同法第二條第二款）。除
    利用不知情之合法管道為之外（如金融機關），其他使所得
    財物或利益之來源合法化，或改變該財物或利益之本質，以
    避免追訴處罰之掩飾、藏匿犯特定重大犯罪所得財產或利益
    之行為均屬之。若非先有犯罪所得或利益，再加以掩飾或隱
    匿，而係取得犯罪所得或利益之犯罪手段，或未合法化犯罪
    所得或利益之來源，而能一目了然來源之不法性，即非洗錢
    防制法所規範之對象。而本件犯罪集團利用被告二人所提供
    之帳戶，將詐欺所得之款項直接匯入該帳戶，犯罪集團利用
    偽造之金融卡，將被害人之存款轉帳至被告二人之帳戶內，
    本為其實施詐欺行為之犯罪手段，並非於取得財物後，另為
    掩飾、隱匿其詐欺所得之行為，亦非被告二人於該詐欺之行
    為人實施詐欺犯罪取得財物後，另由被告二人為之掩飾、隱
    匿行為。且本案偵查之警察機關已得藉由被害人之款項匯入
    被告帳戶等情，一目了然資金來源之不法性，並得以追查資
    金之流向，資金與當初犯罪行為之關連性並未被切斷，與「
    掩飾」、「隱匿」之性質亦有不符，核與洗錢防制法第二條
    規定之洗錢行為構成要件有間。次由洗錢防制法第二條及第
    三條之規定可知，洗錢罪行為客體之重大犯罪所得財物或財
    產上利益，係採列舉式之規定，於列舉規定外，其餘犯罪則
    不包括在內。本件被告二人分別出售上揭銀行帳戶存摺、印
    章或提款卡予「慶仔」及不詳男子之犯罪集團，供渠等詐騙
    他人財物，應僅能成立普通詐欺罪之幫助犯，已如前述，正
    犯所為既非屬前開規定所指之重大犯罪，自亦非該法所規範
    之洗錢犯行。是綜上所述，被告二人並不能成立檢察官所指
    上揭刑法第二百零一條之一第一項之罪嫌之幫助犯，及洗錢
    防制法第九條之罪名，惟依檢察官起訴意旨，認此部分與上
    揭論罪科刑部分，有想像競合犯之裁判上一罪關係，本院爰
    不另為無罪之諭知，併此敘明。
據上論斷，應依刑事訴訟法第四百五十二條、第二百九十九條第
一項前段，刑法第三十條、第三百三十九條第一項、第四十一條
第一項前段，罰金罰鍰提高標準條例第一條前段、第二條，判決
如主文。
中　　華　　民　　國　 　九十四 　年　五　月　二十五　日
                    刑事第四庭  審判長法　官  簡志瑩
                                      法  官  楊佩蓉
                                      法  官  呂憲雄
以上正本證明與原本無異。
如不服本判決，應於收受送達後10日內向本院提出上訴書狀。
中　　華　　民　　國　 　九十四 　年　五　月　二十五　日
　　　　　　　　　　　　　　　　　　  書記官  吳良美
附錄本判決論罪科刑法條中華民國刑法第339條第1項
(普通詐欺罪)
意圖為自己或第三人不法之所有，以詐術使人將本人或第三人之
物交付者，處5 年以下有期徒刑、拘役或科或併科1 千元以下罰
金。
